臺灣臺南地方法院刑事判決
109年度交訴字第214號
公  訴  人  臺灣臺南地方檢察署檢察官
被      告  陳佳利


            蔡炎佑


上列被告因傷害等案件，經檢察官提起公訴（109年度偵字第121
06號），本院判決如下：
    主  文
陳佳利犯過失傷害罪，處拘役貳拾日，如易科罰金，以新臺幣壹
仟元折算壹日。
蔡炎佑犯傷害罪，處有期徒刑參月，如易科罰金，以新臺幣壹仟
元折算壹日。
    犯罪事實
一、陳佳利於民國109年4月26日上午6時45分許，受其夫蔡炎佑
    之指揮，駕駛車牌號碼000-0000號（起訴書誤載為「AVS-88
    87」號，應予更正）自用小貨車（下稱本案貨車）自臺南市
    ○市區○○路000號倒車，陳佳利本應注意汽車倒車時，應顯示
    倒車燈光或手勢後，謹慎緩慢後倒，並應注意其他車輛及行
    人，而當時天候晴、日間自然光線、柏油路面乾燥、無缺陷
    ，客觀上並無不能注意之情事，竟疏未注意，聽從蔡炎佑之
    指示，貿然倒車；蔡炎佑於上開時、地指揮陳佳利倒車，知
    悉任金花站立於陳佳利駕駛之本案貨車倒車之路徑上，仍基
    於縱使致任金花身體受傷亦不違反其本意之傷害不確定故意
    ，指揮陳佳利繼續倒車，致陳佳利駕駛之本案貨車倒車時撞
    擊任金花之腰背部，致任金花倒地，因此受有頭部外傷併四
    肢軀幹多處鈍挫傷。嗣經任金花報警處理，始悉上情。
二、案經任金花委由何紫瀅律師訴請臺南市政府警察局善化分局
    報告臺灣臺南地方檢察署檢察官偵查起訴。
    理  由
一、按刑事訴訟法第159條之5第1項規定：「被告以外之人於審
    判外之陳述，雖不符前4條之規定，而經當事人於審判程序
    同意作為證據，法院審酌該言詞陳述或書面陳述作成時之情
    況，認為適當者，亦得為證據。」同條第2項規定：「當事
    人、代理人或辯護人於法院調查證據時，知有第159條第1項
    不得為證據之情形，而未於言詞辯論終結前聲明異議者，視
    為有前項之同意。」依其立法意旨，在於確認當事人對於傳
    聞證據有處分權，得放棄反對詰問權，同意或擬制同意傳聞
    證據可作為證據，屬於證據傳聞性之解除行為，如法院認為
    適當，不論該傳聞證據是否具備刑事訴訟法第159條之1至第
    159條之4所定情形，均容許作為證據，不以未具備該4條所
    定情形為前提（最高法院104年度台上字第1879號判決意旨
    參照）。查本判決所引用下列各項以被告以外之人於審判外
    之陳述為證據方法之證據能力，業經本院於準備程序及審判
    期日時予以提示並告以要旨，而公訴人、被告陳佳利、蔡炎
    佑（下合稱被告2人，單指其一，逕稱其姓名）均未爭執證
    據能力，且迄本院言詞辯論終結前均未聲明異議。本院審酌
    該等資料之製作、取得，尚無違法不當之情形，且均為證明
    犯罪事實存否所必要，認為以之作為證據應屬適當，揆諸上
    開規定，自均具證據能力。又本判決所引用下列各項非供述
    證據，並無證據顯示係實施刑事訴訟程序之公務員違背法定
    程序所取得之證據，亦無顯有不可信之情況或不得作為證據
    之情形，故均具證據能力。
二、認定犯罪事實所憑之證據及理由：
　㈠訊據陳佳利固坦承其於上開時間、地點駕駛本案貨車倒車時
    ，過失碰撞告訴人任金花，致告訴人倒地之事實，並承認其
    行為構成過失傷害，惟矢口否認有導致告訴人受有頭部外傷
    併四肢軀幹多處鈍挫傷之傷害，辯稱：告訴人當時頭部沒有
    撞到，四肢也沒有挫傷等語。訊據蔡炎佑雖坦承其指揮陳佳
    利倒車時，本案貨車確有碰撞告訴人，惟矢口否認有何傷害
    犯行，辯稱：我們之前跟告訴人有官司，告訴人故意站在車
    子後面不離開，告訴人本身也有責任，我沒有故意傷害告訴
    人，我承認過失傷害等語。
　㈡經查：
  ⒈陳佳利於上開時間、地點，受蔡炎佑之指揮，駕駛本案貨車
    倒車時撞擊告訴人，導致告訴人倒地之事實，為被告2人於
    本院審理時所不爭執（本院卷第134至135頁），核與證人即
    告訴人任金花於警詢、偵查之證述情節相符（警卷第10至12
    頁、偵卷第23至27頁），並有市場監視器畫面擷圖照片6張
    （警卷第16至17頁）、告訴人提供之監視器錄影畫面光碟檔
    案、陳佳利提供之行車紀錄畫面光碟檔案1份、臺灣臺南地
    方檢察署勘驗筆錄暨所附擷圖10張（偵卷第107至117頁）、
    本院勘驗筆錄及勘驗畫面擷圖1份（本院卷第54至61、65至1
    01頁）在卷可佐，上開事實，首堪認定。
  ⒉按汽車倒車時，應顯示倒車燈光或手勢後，謹慎緩慢後倒，
    並應注意其他車輛及行人，道路交通安全規則第110條第2款
    定有明文。陳佳利考領有普通小客車駕駛執照，有證號查詢
    汽車駕駛人資料1份附卷可稽（本院卷第47頁），對上開規
    定自應知悉，且依當時天候晴、日間自然光線、柏油路面乾
    燥、無缺陷，有前揭本院勘驗畫面擷圖附卷可參，其竟疏未
    注意，逕依蔡炎佑之指示倒車，本案貨車因而撞擊告訴人，
    致告訴人摔倒在地，陳佳利確有違反上開注意義務之過失甚
    明。
  ⒊告訴人於上開時間、地點遭本案貨車撞擊後方腰部位置附近
    後，身軀先往其左手邊一晃後，又往其右手邊傾斜了一點，
    碰觸到在其右手邊側的本案貨車車尾後，同時告訴人手抓著
    擺放在其前方的紙箱邊緣，試著穩住身體，然而其仍重心不
    穩，左側臀部先著地，背部及頭部再著地，隨後平躺在地板
    上等情，有前揭本院勘驗筆錄及勘驗畫面擷圖可佐。告訴人
    於同日上午7時43分許至國立成功大學醫學院附設醫院（下
    稱成大醫院）急診就醫，經醫師診斷為：頭部外傷併四肢軀
    幹多處鈍挫傷，於109年4月27日上午9時16分許離院，有成
    大醫院109年4月29日診斷證明書、病歷資料各1份在卷可按
    （警卷第19頁、偵卷第81至104頁）。又告訴人自109年1月1
    日起至案發當日止，並無其他醫療院所之健保就診紀錄，有
    告訴人之健保個人就醫紀錄查詢資料1份附卷可憑（偵卷第7
    1至73頁）。是以，依據本案貨車撞擊告訴人之位置、力道
    ，及告訴人之診斷證明書、病歷及就醫紀錄等資料，堪認告
    訴人確實是因遭本案貨車撞擊，致其受有頭部外傷併四肢軀
    幹多處鈍挫傷之傷害。告訴人既因本件事故而受有上開傷害
    ，與陳佳利之過失行為間自有相當因果關係。陳佳利辯稱告
    訴人未因本件事故受有上開傷害等語，僅屬事後卸責之詞，
    尚非可採。
  ⒋蔡炎佑於上開時間、地點指示陳佳利倒車時，係站立於本案
    貨車後方，其可清楚看到告訴人站立位置是在本案貨車倒車
    路徑上，及本案貨車與告訴人之距離，惟其持續向陳佳利表
    示：「來」，甚至在告訴人遭本案貨車撞擊倒地後，仍向陳
    佳利表示：「來」、「啊妳不來嗎」等情，有前揭本院勘驗
    筆錄、勘驗畫面擷圖附卷可佐。是以，蔡炎佑於指揮陳佳利
    倒車時，既明知依本案貨車倒車路徑，即將撞上告訴人，竟
    持續向陳佳利表示：「來」，足見蔡炎佑對於本案貨車將撞
    擊告訴人，並導致告訴人受傷之事實已有預見，且該傷害結
    果之發生與其本意不相違背，蔡炎佑對於告訴人之傷害結果
    具有不確定故意，至為明確。
  ⒌蔡炎佑雖辯稱：我們之前跟告訴人有官司，告訴人故意站在
    本案貨車後面不離開，告訴人亦有責任等語。證人潘陳燕琴
    亦於警詢時證稱：告訴人早上在別人倒車時，都會在攤子前
    面整理東西等語（警卷第14頁）。惟告訴人在事故發生時，
    是在其菜攤前，手拿著筆低頭標示菜價乙節，有前揭本院勘
    驗筆錄及勘驗畫面擷圖附卷可稽，是依卷內事證，尚不足以
    認定告訴人有故意站在本案貨車後方之情形。況且，縱認告
    訴人是因其等有糾紛而故意站在本案貨車之倒車路徑上，惟
    此僅係影響蔡炎佑就本案傷害犯行責任之輕重，並無解於其
    上開傷害責任之成立，附此敘明。
  ⒍綜上所述，本案事證明確，被告2人上開犯行堪以認定，應予
    依法論科。　　
三、論罪科刑：
  ㈠核陳佳利所為，係犯刑法第284條前段之過失傷害罪；蔡炎佑
    所為，係犯刑法第277條第1項之傷害罪。蔡炎佑利用無犯罪
    故意之陳佳利，遂行上開傷害犯行，為間接正犯。
  ㈡爰審酌陳佳利駕駛本案貨車倒車，未遵守交通規則，逕依蔡
    炎佑之指示後倒；蔡炎佑與告訴人素有糾紛，未適度控制自
    己情緒，已預見本案貨車將撞擊告訴人，仍指揮陳佳利倒車
    ，導致告訴人受有前揭傷害，所為均屬不該；並考量被告2
    人之犯後態度，及其等迄未與告訴人達成和解，亦未賠償告
    訴人之情節；參以被告2人之犯罪動機、目的、手段、告訴
    人所受傷勢程度；兼衡陳佳利自陳教育程度為高職畢業，與
    蔡炎佑在市場賣菜，收入不穩定，與蔡炎佑、2個小孩同住
    ，1個小孩就讀大學中，1個小孩大學剛畢業；蔡炎佑自陳教
    育程度為高職畢業，與陳佳利在市場賣菜，若有當臨時工，
    日薪新臺幣1,000元，需扶養2個小孩、母親（本院卷第140
    至141頁）等一切情狀，分別量處如主文所示之刑，並均諭
    知易科罰金之折算標準，以資警惕。
據上論結，應依刑事訴訟法第299條第1項前段，刑法第277條第1
項、第284條前段、第41條第1項前段，刑法施行法第1條之1第1
項，判決如主文。　　
本案經檢察官黃榮加提起公訴，檢察官蘇榮照到庭執行職務。
中　　華　　民　　國　　110 　年　　3 　　月　　10　　日
                  刑事第十庭  審判長法　官　陳淑勤
                                    法  官  陳世旻
                                    法  官  張郁昇
以上正本證明與原本無異。
如不服本判決應於收受本判決後20日內向本院提出上訴書狀，並
應敘述具體理由。其未敘述上訴理由者，應於上訴期間屆滿後20
日內向本院補提理由書狀（均須按他造當事人之人數附繕本）「
切勿逕送上級法院」。 
　　　　　　　　　　　　　　　　　  書記官  呂伊謦
中　　華　　民　　國　　110 　年　　3 　　月　　10　　日
附錄本案論罪科刑法條：
中華民國刑法第277條
傷害人之身體或健康者，處5年以下有期徒刑、拘役或50萬元以
下罰金。
犯前項之罪，因而致人於死者，處無期徒刑或7年以上有期徒刑
；致重傷者，處3年以上10年以下有期徒刑。

中華民國刑法第284條
因過失傷害人者，處1年以下有期徒刑、拘役或10萬元以下罰金
；致重傷者，處3年以下有期徒刑、拘役或30萬元以下罰金。